【裁判字號】    97,訴,1288
【裁判日期】    980219
【裁判案由】    勞保
【裁判全文】
臺北高等行政法院判決
                                      97年度訴字第1288號
原      告  甲○○
被      告  勞工保險局
代  表  人  乙○○（總經理）
訴訟代理人  丁○○
            丙○○
上列當事人間因勞保事件，原告不服行政院勞工委員會中華民國
96年11月30日勞訴字第0960026093號訴願決定，提起行政訴訟，
本院判決如下：
    主  文
原告之訴駁回。
訴訟費用由原告負擔。
    事  實
一、事實概要：緣原告甲○○係46年3月5日生，其自64年8月14
    日起斷續加保至96年3月2日退保，復於96年3月10日以個人
    為單位申請參加裁減資遣繼續加保至96年4月23日(勞保局審
    核日)止。原告於96年4月18日提出老年給付申請，案經被告
    審查，以原告年齡雖滿50歲，惟保險年資未滿25年(僅21年
    又162日)，不符請領規定，於96年5月4日以保給老字第
    09660281370號函（以下簡稱被告96年5月4日函）核定不予
    給付。原告不服，於96年6月21日向勞工保險監理委員會（
    以下簡稱監委會）申請審議，併為請求「本人希望可提前申
    請退休給付，不滿年資部分，希望從可領退休金中補付給貴
    局」，遭審議審定予以駁回。原告仍不服，提起訴願，亦遭
    決定駁回，遂向本院提起行政訴訟。
二、兩造聲明：
  (一)原告聲明：
    1.訴願決定及原處分均撤銷。
    2.訴訟費用由被告負擔。
    3.提前申請退休給付，不滿年資部份，希望從可領取退休金
      中補付給。
  (二)被告聲明：
    1.原告之訴駁回。
    2.訴訟費用由原告負擔。
三、兩造主張：
  (一)原告主張之理由：
    1.原告工作31年，原告於67年至70年及72年因服務事務所等
      未滿可投保人數，故使原告投保年資與就業年資落差甚多
      ，僅有21餘年，被告投保法規對投保人保障不周全無配套
      措施。
    2.若再工作三年退休，可能因薪資低造成退休金比現在少，
      且因健康問題，請被告准予提前退休，不足之年資，希望
      能從可領取之退休金中扣抵。
  (二)被告答辯之理由：
    1.依照勞工保險條例第9條之1規定：「被保險人參加保險，
      年資合計滿15年，被裁減資遣而自願繼續參加勞工保險者
      ，由原投保單位為其辦理參加普通事故保險，至符合請領
      老年給付之日止」。同條例第58條第1項規定：「被保險
      人合於下列規定之一者，得請領老年給付：1、參加保險
      之年資合計滿1年，年滿60歲或女性被保險人年滿55歲退
      職者。2、參加保險之年資合計滿15年，年滿55歲退職者
      。3、在同一投保單位參加保險之年資合計滿25年退職者
      。4、參加保險之年資合計滿25 年，年滿50歲退職者。5
      、擔任經中央主管機關核定具有危險、堅強體力等特殊性
      質之工作合計滿5年，年滿55歲退職者。」
    2.查原告係46年3月5日出生，自64年8月14日起斷續加保至9
      6年3月2日退保，復於96年3月10日以個人為投保單位申請
      參加裁減資遣繼續加保，至同年4月18日申請老年給付。
      經被告審查，以原告自64年8月14日斷續加保至96年4月23
      日即被告審查日止，年齡雖滿50歲，惟保險年資合計21年
      又162日，尚未滿25年，與上開勞工保險條例第58條第1項
      各款規定不符，被告核定所請老年給付不予給付，並無不
      當。
    3.次查原告於被裁減資遣繼續加保期間之月投保薪資，仍維
      持其被單位裁減資遣當時之33,300元，故無所主張3年後
      退休給付金額短少之情事，亦無因健康問題得提早請領是
      項給付之規定。
    理  由
壹、撤銷訴訟部分：
一、按撤銷訴訟之提起，應於訴願決定書送達後2個月之不變期
    間內為之，為行政訴訟法第106條第1項前段所明定，若逾越
    2個月之法定不變期間而提起行政訴訟，自為法所不許，此
    觀行政法院（現改制為最高行政法院）48年裁字第7號、48
    年裁字第55號判例即明。
二、本件原告因勞保事件，不服行政院勞工委員會96年11月30日
    勞訴字第0960026093號訴願決定，提起行政訴訟。經查本件
    訴願決定係於96年12月1日由原告住所所在（即台北市○○
    路178巷22號6樓）之世貿新城莊敬大廈管理委員會管理員吳
    臣熙收受，有蓋用世貿新城莊敬大廈管理委員會收件章及吳
    臣熙簽章之送達證書1份附於訴願卷可稽。計其提起行政訴
    訟之期間，自96年12月2日起算，至97年2月1日（星期五）
    即已屆滿（原告設址於台北市，本院亦設址於台北市，不予
    扣除在途期間）。然原告遲至97年5月20日始向本院提起行
    政訴訟，此觀起訴狀上本院總收文戳記日期即知，揆諸首揭
    法條規定及判例，顯已逾法定不變期間，其起訴自非合法，
    應予駁回。另本件訴訟既不合法，其實體上之主張即無庸審
    酌，併此敘明。
貳、給付訴訟部分：
一、按提起任何訴訟，請求法院裁判，均應以有權利保護必要為
    前提，具備權利保護必要者，其起訴始有值得權利保護之利
    益存在，故又稱為訴之利益，是原告之訴，依其所訴之事實
    ，係欠缺權利保護必要者，即屬無訴之利益，在法律上顯無
    理由，行政法院得不經言詞辯論，逕以判決駁回之。行政訴
    訟法第107條第3項定有明文。
二、按行政訴訟法第8條第1項固規定人民對於因公法上原因發生
    之財產上之給付，得提起給付訴訟，請求行政機關給付。然
    此一般給付之訴，乃在於實現公法上給付請求權而設，同法
    第5條所規定人民得訴請行政機關為一定之行政處分之課予
    義務訴訟亦同。惟一般給付訴訟，相對於其他訴訟類型，特
    別係以「行政處分」為中心之撤銷訴訟及課予義務訴訟，具
    有「備位」性質，從而若其他訴訟類型得以提供人民權利救
    濟時，即無許其提起一般給付訴訟之餘地。因此，欲提起一
    般給付訴訟，須以該訴訟得「直接」行使給付請求權者為限
    ，如按其所依據實體法上之規定，尚須先經行政機關核定其
    給付請求權者，則於提起一般給付訴訟之前，應先提起課予
    義務訴訟，請求行政機關作成該特定之行政處分。又依行政
    訴訟法第8條第2項「前項給付訴訟之裁判，以行政處分應否
    撤銷為據者，應於依第4條第1項或第3項提起撤銷訴訟時，
    併為請求。」規定，是有關人民申請金錢給付，須由行政機
    關先作成核准處分者，於行政機關拒絕申請時，申請人須先
    循序提起課予義務訴願及課予義務訴訟，請求判令行政機關
    作成核准處分，而不得直接提起給付訴訟。準此，得提起一
    般給付之訴者，應限於請求金額已獲准許可或已保證確定之
    金錢支付或返還，先予說明。
三、本件原告訴之聲明第3項係「提前申請退休給付，不滿年資
    部份，希望從可領取退休金中補付給。」，原告主張該部分
    係提起一般給付之訴，屬請求被告發給老年給付之範疇。然
    查原告所謂『退休給付』訴訟部分，係針對被告96年5月4日
    函於申請審議時併為請求（嗣於提起本件撤銷訴訟時亦併為
    請求），此觀原告勞工保險爭議事項審議申請書主旨欄所載
    「．．．本人年滿50歲因健康問題，申請提前退休給付事。
    」及理由欄所載「．．．如有所謂不滿年資部份，本人同意
    補繳，可從計算後本人可領取退休金中扣給。．．．」等字
    樣即明，是原告顯係於申請審議時始併為請求『退休給付』
    甚明，其有將本件老年給付之申請與所謂『退休給付』混為
    一談之情形，堪以確定。又查原告於本院在97年10月1日行
    準備程序時自承其原任職於亞太電信，於96年2月28日遭裁
    員時，固有領取離職金，但因身體不好，乃向被告申請核發
    老年給付，惟並無向任何機關申請提前退休或退休案等情，
    有準備程序筆錄在卷可佐，足見原告於申請本件審議時併為
    請求『退休給付』前，並未向被告為提前申請退休給付之請
    求，至為灼然。則縱如原告於勞工保險爭議事項審議申請書
    所載本件請求之金錢給付為40萬元（原告於本件起訴狀未書
    明金額），因並非屬得「直接」行使給付請求權，尚須先經
    行政機關即被告按實體法上之規定，先經被告核定給付請求
    權，即須由被告先作成核准處分者，則於提起一般給付訴訟
    之前，自應先提起課予義務訴訟；亦即，原告應先請求行政
    機關即被告作成該特定之行政處分，於行政機關拒絕申請時
    ，原告亦須先循序提起課予義務訴願及課予義務訴訟，請求
    判令行政機關作成核准處分，而不得直接提起給付訴訟。又
    退步言，縱將原告申請『退休給付』視為業經依法申請及歷
    經被告作成否准之行政處分暨課予義務訴願程序，徵諸上開
    法條規定及說明，原告仍應依行政訴訟法第5條規定提起課
    予義務訴訟，請求被告作成該核定之行政處分，其捨此合法
    救濟途徑不由，逕行提起一般給付之訴，則其起訴自屬欠缺
    權利保護之必要，自應予以駁回。況本件原告既係針對被告
    96年5月4日函為爭執，遞行申請審議及提起本件行政訴訟，
    而被告96年5月4日函乃就原告老年給付申請所為，尚非針對
    原告所稱之提前申請退休給付之申請為之（遑論原告自承並
    未向任何機關申請提前退休或退休案），自無將兩者相提併
    論之理。從而本件原告遽行請求被告為「提前申請退休給付
    ，不滿年資部份，希望從可領取退休金中補付給。」之給付
    訴訟，殊屬無據，其起訴並無值得權利保護之利益存在，欠
    缺訴之利益，在法律上顯無理由，本院自得不經言詞辯論，
    逕以判決駁回之。
四、另進一步就老年給付部分實體論之，依勞工保險條例第58條
    第1項規定，以較接近原告之狀況即該項第4款「參加保險之
    年資合計滿25年，年滿50歲退職者」言，原告係自64年8月
    14日起斷續加保至96年3月2日退保，嗣於96年3月10日以個
    人為投保單位申請參加裁減資遣繼續加保，至同年4月18日
    申請老年給付，計至被告審查之96年4月23日止，其保險年
    資合計21年又162日，雖原告其時已滿50歲（原告係46年3月
    5日出生），但因保險年資尚未滿25年，與勞工保險條例第
    58條第1項各款規定不符，是被告予以否准原告所請老年給
    付，要無違誤，原告所稱殊有誤解，併此述明。末以本件訴
    訟不合法部分，本應以裁定駁回，併依判決為之，附此陳明
    。
據上論結，本件原告之訴為一部顯無理由、一部不合法，依行政
訴訟法第107條第3項、第1項第10款、第104條、第98條第1項前
段民事訴訟法第95條、第78條，判決如主文。
中    華    民    國    98    年    2     月    19    日
                    臺北高等行政法院第六庭
                              審判長法  官  闕  銘  富
                                    法  官  許  瑞  助
                                    法  官  林  育  如
上為正本係照原本作成。
如不服本判決，應於送達後20日內，向本院提出上訴狀並表明上
訴理由，如於本判決宣示後送達前提起上訴者，應於判決送達後
20日內補提上訴理由書（須按他造人數附繕本）。
中    華    民    國    98    年    2     月    19    日
                                    書記官  劉  育  伶


司法院資訊處製作；財團法人民間司法改革基金會備份。
